【裁判字號】    89,上訴,941
【裁判日期】    890426
【裁判案由】    毒品危害防制條例等
【裁判全文】
臺灣高等法院刑事判決                  八十九年度上訴字第九四一號
    上  訴  人
    即  被  告  甲○○
    指定辯護人  本院公設辯護人  郭書益
右列上訴人因違反毒品危害防制條例案件，不服台灣桃園地方法院，八十八年度訴字
第三五七號，中華民國八十九年一月五日第一審判決（起訴案號：台灣桃園地方法院
檢察署八十七年度偵字第一八三六四號、偵緝字第五五一號、八十八年度偵字第一六
三四號），提起上訴，本院判決如左：
    主  文
原判決關於甲○○藏匿犯人暨定應執行刑部分撤銷。
甲○○藏匿犯人，處有期徒刑三月。
其他上訴駁回。
右開撤銷改判部分與上訴駁回部分，應執行有期徒刑捌年柒月。
扣案之安非他命壹包（驗餘毛重柒點捌捌陸公克）、安非他命壹包（驗餘毛重壹點零
陸捌公克）、安非他命壹包（驗餘毛重零點玖玖柒公克）、安非他命拾伍包（毛重拾
點壹公克）、安非他命陸包（驗餘毛重共貳拾陸點貳參陸公克），均沒收銷燬之，扣
案之電子秤壹個、空夾鍊袋伍只、空塑膠袋捌只、行動電話（ＮＯＫＩＡ廠牌，00
00000000號之行動電話）壹具，均沒收，未扣案之0000000000號
及0000000000號貳具行動電話沒收，如全部或一部不能沒收，追徵其價額
，販毒所得新台幣參萬陸仟元沒收，如全部或一部不能沒收時，以其財產抵償之。
    事  實
一、甲○○明知其小叔（其丈夫之親弟）劉貴輝因違反麻醉藥品管理條例而業經原審
    判處有期徒刑七月確定，嗣並拒到案執行，因而於民國八十七年五月廿五日經臺
    灣桃園地方法院檢察署通緝在案，竟自八十七年七月間某日起，由甲○○以其妹
    妹之名義出面承租桃園縣中壢市○○○街一九二號六樓，並藏匿屬犯人之劉貴輝
    於該處，迄八十七年八月一日凌晨零時十分許，警方在桃園縣中壢市○○街一八
    ０號前先行查獲劉貴輝，再帶同劉貴輝至其藏匿之上開處所，因而查獲上情，並
    扣得甲○○所有並供販賣（犯罪事實詳下述）之第二級毒品安非他命七．八八六
    公克、一．０六八公克、０．九九七公克（均為驗餘毛重）各一包、分裝安非他
    命所使用之電子秤一個、空夾鍊袋五只等物。
二、甲○○又基於販賣安非他命以營利之概括犯意，自八十七年四月間起至同年十月
    間止，為逃避追緝，以0000000000、0000000000號之行動
    電話為聯絡工具，在桃園縣中壢火車站附近之釣蝦場及路邊，連續販賣重量不詳
    之安非他命予楊文章共四次，其中一次係以新台幣（下同）五千元之價格販賣，
    而另外三次則以一萬元之價格販賣；又承前同一概括犯意，以00000000
    00號之行動電話為聯絡工具，於八十八年一月廿四日晚間七時許，在桃園縣中
    壢市龍岡圓環旁之郵局前，以一千元之價格，販賣重量不詳之安非他命予戴興平
    。甲○○嗣先於八十七年十二月七日晚間十一點卅分許，在桃園縣中壢市○○○
    路與元化路口，為警查獲，警方並扣得甲○○所有供販賣所用之安非他命十五包
    （共毛重十．一公克）；嗣警又於八十八年一月廿七日下午六時許，先在桃園縣
    中壢市○○路八十五號前查獲戴興平持有一包毛重為０．三公克之安非他命，經
    戴興平供出上手為甲○○，並由戴興平聯絡甲○○之0000000000號之
    行動電話，雙方約定至桃園縣中壢市○○路與環中東路口之龍岡加油站旁交易安
    非他命，甲○○於該日晚間七時廿分許乘坐由江謝清烺（另案審理中）所駕駛之
    車號為Ｖ三－二八四八號之自用小客車到達約定之交易現場，為警當場查獲，因
    而販賣安非他命未遂，警方並扣得甲○○所有供販賣所用之安非他命六包（驗餘
    毛重共廿六．二三六公克）、0000000000號行動電話一支、空塑膠袋
    八只。
三、案經桃園縣警察局中壢分局及大園分局報請臺灣桃園地方法院檢察署檢察官偵查
    起訴。
    理  由
甲、關於藏匿人犯部分：
一、訊據被告甲○○固坦承出面承租桃園縣中壢市○○○街一九二號六樓租處，惟堅
    決否認右揭藏匿人犯之犯行，並辯稱：伊租上開房屋，沒有提供給伊小叔劉貴輝
    藏匿，係渠自己住，伊小叔沒有住那裡云云。惟查：證人劉貴輝於警訊時供述，
    渠常至被告所承租之桃園縣中壢市○○○街一九二號六樓沐浴更衣云云（同上偵
    卷，第九頁反面），再衡諸警方在該處所查扣之電子感應器一個、蜂鳴器一個、
    玻璃管三支、噴燈一個、現金一萬六千元等物，劉貴輝亦自承係其所有，而其中
    電子感應器更已在該處門外裝設妥當，可見劉貴輝非惟經常住在該處，更係以該
    處為其藏匿地點，以逃避警方之追緝，被告所辯，劉貴輝是有空時才去該處住云
    云，顯非實情。況證人劉貴輝更於警訊時明確供證，我被通緝，劉女（即被告）
    知悉，而劉女承租該址，也是我平日逃避警方查獲之處所云云（同上偵卷，第一
    ○頁），亦與被告偵訊時所稱，我知道劉貴輝被通緝，八十七年七月下旬，因他
    被通緝沒地方住，我才讓他住，蜂鳴器是劉貴輝裝的云云（八十七年偵字第一一
    一八三六四號卷，第四四頁反面）相符，並有桃園縣警察局中壢分局通緝案移送
    書一紙在卷可稽，是被告事前即知渠小叔劉貴輝遭警通緝，猶出面租屋供其逃避
    警方查獲，藏匿犯行甚為明瞭，被告所辯承租該屋非供犯人劉貴輝藏匿云云，顯
    係事後圖卸之詞，本件事證已臻明確，應依法論科。
二、核被告藏匿劉貴輝之行為，則係犯刑法第一百六十四條第一項之藏匿人犯罪。原
    審以被告罪證明確，論罪科刑，固非無見，惟查，被告甲○○於本院八十九年四
    月十二日審判筆錄供稱，劉貴輝是我先生之親弟弟云云，核與證人劉貴輝於警訊
    時供稱，我與甲○○為親嫂關係云云（八十七年偵字第一一四○四號卷，第九頁
    ）相符，顯見被告與被藏匿犯人即證人劉貴輝間係二親等之旁系姻親關係，應依
    刑法第一百六十七條減輕其刑，原審漏未審酌，自有未洽，上訴人即被告上訴意
    旨仍執陳詞否認涉案，為無理由，惟原判決既有可議，自應由本院撤銷改判。爰
    審酌被告藏匿人犯對我司法權之實現之危害性、犯罪動機、目的、手段、所生之
    危害、犯罪後態度及因囿於叔嫂之親情，致罹刑章，惡性非重等一切情狀，量處
    被告如主文第二項所示之刑，以示懲儆。
乙、連續販賣第二級毒品部分：
一、訊據被告甲○○固承認警方於八十七年十二月七日及八十八年一月廿七日所查扣
    之安非他命、空塑膠袋八只、行動電話及於八十七年八月一日所查扣之驗餘毛重
    為七．八八六公克之安非他命等物品均屬伊所有，惟矢口否認有販賣安非他命之
    犯行，辯稱：警方於八十七年十二月七日所查扣之安非他命十五包是伊自己要施
    用的，不是要販賣予楊文章的，伊根本不認識楊文章，且伊之00000000
    00、0000000000號之行動電話分別八十七年十月及十一月才申用，
    不可能有自八十七年四月間起以該二支行動電話聯絡賣安非他命予楊文章；又伊
    於八十八年一月廿五日與戴興平合資買安非他命，伊於同年月廿七日為警查獲前
    ，才在龍岡圓環旁的便利商店向綽號「小龍」者買安非他命，伊是要把合資所買
    的安非他命拿給戴興平云云。惟查：
    (一)證人楊文章於偵訊時證稱，渠自八十七年四、五月間開始向綽號「小微」之被
      告購買安非他命，打被告之0000000000、0000000000號
      之行動電話與被告先聯絡，都是約定在中壢火車站附近的釣蝦場及路邊交易，
      購買很多次，價格從五千元至一萬元不等等語（八十七年偵字第一八三六四號
      卷，第三三頁反面、第四三頁反面）；嗣楊文章於原審又證稱，渠在偵訊時之
      證述實在，並具體指稱，渠共向被告購買四次安非他命，三次一萬元，一次五
      千元，購買時間係自八十七年四月間買到八十七年九月間，後來渠被警方抓到
      ，復於八十七年十月間向被告買一次等語（原審卷，第六六頁），又證人楊文
      章並在偵訊時即當庭指認被告販賣安非他命予渠，而於原審證稱與被告認識約
      有半年之久，其前後供述互核一致，堪予採信，此外，被告於偵訊時先係供稱
      ，我八十七年十月分才認識楊文章云云（同上偵卷，第五四頁），卻於原審審
      訊時改稱，我不認識楊文章云云（原審卷，第一二○頁反面），亟思撇清卻供
      述不一，益見其多所隱瞞，是被告辯稱，不認識楊文章，沒有販賣安非他命予
      楊文章云云，顯非實情，不足採信。又被告所稱0000000000、00
      00000000號之行動電話是八十七年十月、十一月以後才裝設云云，辯
      護人並據以聲請本院函調被告之裝機資料，然查辯護人雖於原審時供稱上開二
      支行動電話係八十七年十月、十一月裝設，惟於其答辯狀所稱係九月、十一月
      裝設，前後陳述不一，已有可疑，又楊文章與被告甲○○於偵訊時同庭對質則
      稱，她有兩支電話，我九月打電話000000000000號向甲○○買安
      非他命，勒戒出來後才用0000000000號電話云云（同上偵卷，第五
      四頁），而被告僅以渠八十七年十月始認識楊文章云云為辯，惟若被告果係在
      十月始認識楊文章，何以證人楊文章竟能清楚指明被告前後使用之行動電話號
      碼無誤？楊文章既明確指認係向被告多次購買安非他命，則其使用何種電話已
      無甚重要，是被告此項辯詞亦不足採，辯護人上開聲請亦核屬無必要。
    (二)證人戴興平於警、偵訊時均證稱，以被告之0000000000號之行動電
      話與被告聯絡購買安非他命，渠於八十八年一月廿四日晚間七時許，在桃園縣
      中壢市龍岡圓環旁之郵局前，以一千元之代價向被告購買安非他命，另外一次
      就是配合警方向伊購買而為警查獲等語（八十八年偵字第一六三四號卷，第五
      頁，第三四頁、第三五頁），至其雖於原審審理時翻稱警訊筆錄是警方自己亂
      寫的，渠根本沒有聯絡被告，是警方自己聯絡被告，將被告釣獲後，要渠供述
      有向被告買安非他命，在檢察官偵訊時之所以會為相同之陳述，是因為警方跟
      渠說要在檢察官偵訊時作相同之陳述才能獲交保云云，惟查證人即製作警訊筆
      錄之警員王永厚於原審證稱，警訊筆錄係出自戴興平之自由意識下陳述等語（
      原審卷，第八六頁反面），又稱，警方根本不知道被告有000000000
      0號之行動電話，是戴興平供出來的，警方帶著戴興平到約定之交易地點等被
      告，戴興平認出在Ｖ三－二八四八號自用小客車內之被告後，警方才下手逮被
      告，警方根本不認得被告等語（原審卷，第八七頁反面），況證人戴興平曾多
      次犯有竊盜罪、違反麻醉藥品管理條例等案而經偵、審程序，此有台灣桃園地
      方法院被告全國前案紀錄表一紙在卷可稽，自應深知檢察官於指揮偵辦案件之
      角色，亦不會有須按警訊筆錄向檢察官陳述，始得交保之情形，故原審所述顯
      係事後迴護之詞，自以警、偵訊之證述為可採。是證人戴興平於八十八年一月
      廿七日晚上十八時在中壢市○○路八五號前為警查獲持有安非他命（毛重○‧
      三）後，向警方供承安非他命來源，由警方安排戴興平撥打被告使用之000
      0000000號行動電話求購，經被告應允後，雙方約定至中壢市○○○路
      、龍岡路口之龍岡加油站交易，再會同警察到上址，於證人戴興平認出江謝清
      烺（另案審理中）所駕駛Ｖ三－二八四八號自用小客車內之被告後，始上前逮
      捕被告查獲，被告該次販賣因而未遂，已迭據證人即執勤警員王永厚於原審時
      及證人戴興平警、偵訊時指述篡詳，且有扣案安非他命之安非他命六包（驗餘
      毛重共廿六．二三六公克）、0000000000號行動電話一支（行動電
      話內之通話紀錄顯示確於該日十九時五分接獲戴興平0000000000之
      行動電話號碼）、空塑膠袋八只之扣押物品清單一紙在卷可稽，益見戴興平指
      證被告甲○○販賣屬實，否則被告不會為警當場查獲。
    (三)警方於八十七年八月一日查獲證人劉貴輝，並帶劉貴輝至被告所承租之桃園縣
      中壢市○○○街一九二號六樓搜索，而查扣安非他命七．八八六公克、一．０
      六八公克、０．九九七公克（均為驗餘毛重）各一包、分裝安非他命所使用之
      電子秤一個、空夾鍊袋五只等物，有扣押物品清單一份在卷可稽，劉貴輝於警
      訊時自承另外於該處為警扣得之電子感應器一個、玻璃管三支、蜂鳴器一個、
      現金一萬六千元、噴燈一個為其所有，而其他為警扣案之上開安非他命三包、
      電子秤及空夾鍊袋則均係被告所有云云（八十七年偵字第一一四○四號，第九
      頁），其嗣後於檢察官偵訊時雖改稱，上開安非他命三包、電子秤及空夾鍊袋
      亦係其所有，然查其於警訊時具體辨明何者係自己所有，何者係被告所有，再
      衡諸上開處所係被告所承租，被告平時亦住該處，而被告於八十七年四月間起
      即開始販賣安非他命，誠如前述，又上址查獲扣案之安非他命亦屬多量，所稱
      僅供吸食之用，已非無疑，再者，警方係在上開處所之大門外之消防設備箱內
      查獲電子秤，有搜索扣押證明筆錄一紙可憑，劉貴輝於檢察官偵訊時稱，渠並
      無販賣安非他命，僅有施用安非他命，該電子秤是要防買安非他命時吃虧，所
      以才會備用云云，然檢察官訊問：「電子秤既然是要防吃虧用，為何要放到門
      旁的消防栓內？」，劉貴輝竟答稱：「因為秤比較敏感，我秤完就放到屋外。
      」云云，所言實屬荒謬，益見其多所隱瞞，況被告先於偵查中自承，劉貴輝吸
      的安非他命是我交給他的，八十七年七月下旬我放在桌上，我有告訴他安非他
      命在桌上及抽屜內，可以自己拿來吸食云云（八十七年偵字第一八三六四號，
      第四五頁），復於原審審訊中陳稱，安非他命一包（驗餘毛重七．八八六公克
      ）係屬其所有云云（原審卷，第一一九頁），亦與劉貴輝在偵訊時之上開陳述
      不符，是證人劉貴輝事後翻異前供無非係替被告脫免販賣毒品之罪責，委不足
      採。因之，警方在上開處所所查扣之安非他命七．八八六公克、一．０六八公
      克、０．九九七公克（均為驗餘毛重）各一包、分裝安非他命所使用之電子秤
      一個、空夾鍊袋五只等物，均為被告供販毒而持有，足堪認定。
    (四)本件業據證人楊文章、戴興平指述被告販賣安非他命之事實綦詳，且警方又先
      於八十七年八月一日扣得被告所有之安非他命七．八八六公克、一．０六八公
      克、０．九九七公克（均為驗餘毛重）各一包、分裝安非他命所使用之電子秤
      一個、空夾鍊袋五只等物，再於八十七年十二月七日，查扣被告所有之安非他
      命十五包（共毛重十．一公克），繼於八十八年一月廿七日扣得被告所有之安
      非他命六包（驗餘毛重共廿六．二三六公克）、0000000000號行動
      電話一支、空塑膠袋八只，其上開查扣之安非他命並經行政院衛生署藥物食品
      檢驗局檢驗確屬安非他命無訛並秤得其重量，此有檢驗成績書二紙在卷可稽，
      洽足證明上開二證人楊文章、戴興平之指述非虛，是被告販賣安非他命之犯行
      ，事證已臻明確，足堪認定。
二、核被告所為，販賣安非他命予楊文章及第一次販賣安非他命予戴興平之犯行，均
    係犯毒品危害防制條例第四條第二項販賣第二級毒品罪，第二次販賣安非他命予
    戴興平之犯行，係犯毒品危害防制條例第四條第五項、第二項販賣第二級毒品未
    遂罪。又被告持有第二級毒品之低度行為，已為販賣之高度行為所吸收，不另論
    罪。被告販賣安非他命既遂及未遂之犯行，時間緊接，所犯係構成要件相同之罪
    名，顯係基於概括犯意為之，為連續犯，應依刑法第五十六條之規定論以販賣安
    非他命既遂罪，並依法加重其刑，惟其法定刑為無期徒刑部分，依法不得再加重
    。
三、原審以被告罪證明確，適用毒品危害防治條例第四條第二項、第十八條第一項前
    段，第十九條第一項，刑法第十一條前段、第五十六條、第六十五條第一項，罰
    金罰緩提高標準條例第一條前段，審酌被告販賣安非他命之次數、販賣安非他命
    對國人健康之毒害匪淺、被告犯後猶飾詞卸責、毫無悔意等一切情狀，量處有期
    徒刑捌年陸月，認事用法均無違誤，被告上訴意旨仍執陳詞否認犯罪或認量刑過
    重指摘原判決之此部份判決不當，均無理由，應予駁回。另扣案之安非他命一包
    （驗餘毛重七．八八六公克）、安非他命一包（驗餘毛重一．０六八公克）、安
    非他命一包（驗餘毛重０．九九七公克）、安非他命十五包（毛重十．一公克）
    、安非他命六包（驗餘毛重共廿六．二三六公克），應依毒品危害防制條例第十
    八條第一項前段之規定宣告沒收銷燬之；扣案之電子秤一個、空夾鍊袋五只、空
    塑膠袋八只、行動電話（ＮＯＫＩＡ廠牌，0000000000號之行動電話
    ）一具，該等物品顯係被告所有供其犯罪所用，應依毒品危害防制條例第十九條
    第一項之規定宣告沒收；又被告所有而未扣案之0000000000號及00
    00000000號之二具行動電話，該等物品亦係供其犯罪所用，應依毒品危
    害防制條例第十九條第一項之規定宣告沒收，如全部或一部不能沒收，追徵其價
    額；又被告販毒所得三萬六千元（楊文章：一萬元×３＋五千元、戴興平：一千
    元，均未扣案），則應依毒品危害防制條例第十九條第一項之規定宣告沒收，如
    全部或一部不能沒收時，以其財產抵償之；至被告於八十八年一月廿七日為警所
    扣得之現金八千五百元，因該次被告係販賣安非他命予戴興平未遂，且被告亦否
    認該現金係販賣安非他命所得，本院復查無其他證據證明該現金係販毒所得，爰
    不予諭知沒收。
丙、被告所犯前述二罪，犯意各別，罪名亦異，應分論併罰，並定其應執行刑為有期
    徒刑八年七月。扣案之安非他命壹包（驗餘毛重柒點捌捌陸公克）、安非他命壹
    包（驗餘毛重壹點零陸捌公克）、安非他命壹包（驗餘毛重零點玖玖柒公克）、
    安非他命拾伍包（毛重拾點壹公克）、安非他命陸包（驗餘毛重共貳拾陸點貳參
    陸公克），均沒收銷燬之，扣案之電子秤壹個、空夾鍊袋伍只、空塑膠袋捌只、
    行動電話（ＮＯＫＩＡ廠牌，0000000000號之行動電話）壹具，均沒
    收，未扣案之0000000000號及0000000000號貳具行動電話
    沒收，如全部或一部不能沒收，追徵其價額，販毒所得新台幣參萬陸仟元沒收，
    如全部或一部不能沒收時，以其財產抵償之。
據上論斷，應依刑事訴訟法第三百六十九條第一項前段、第三百六十八條、第三百六
十四條、第二百九十九條第一項前段，刑法第一百六十四條第一項、第一百六十七條
、第五十一條第五款，罰金罰鍰提高標準條例第一條前段，判決如主文。
本案經檢察官覃正祥到庭執行職務。
中      華      民      國    八十九    年      四      月    二十六    日
                              臺灣高等法院刑事第二庭
                                  審判長法  官  戴  章  甫
                                        法  官  林  銓  正
                                        法  官  黃  金  富
右正本證明與原本無異。
如不服本判決應於收受送達後十日內向本院提出上訴書狀，其未敘述上訴之理由者並
得於提起上訴後十日內向本院補提理由書（均須按他造當事人之人數附繕本）。
                                        書記官  鄭  靜  如
中      華      民      國    八十九    年      四      月    二十七    日
附錄：本判決論罪科刑法條全文
毒品危害防制條例第四條第二項
製造、運輸、販賣第二級毒品者，處無期徒刑或七年以上有期徒刑，得併科新台幣七
百萬元以下罰金。
刑法第一百六十四條第一項
藏匿犯人或依法逮捕、拘禁之脫逃人或使之隱避者，處二年以下有期徒刑、拘役或五
百元以下罰金。
刑法第一百六十七條
配偶、五親等內之血親或三親等內之姻親，圖利犯人或依法逮捕拘禁之脫逃人，而犯
第一百六十四條或第一百六十五條之罪者，減輕或免除其刑。


司法院資訊處製作；財團法人民間司法改革基金會備份。
